【裁判字號】    95,再,16
【裁判日期】    950831
【裁判案由】    給付貨款
【裁判全文】
臺灣高等法院高雄分院民事判決            95年度再字第16號
再審原告    南星營造有限公司
                      1號
法定代理人  丙○○
                      1號
訴訟代理人  楊申田律師
            余如惠律師
            蘇瑛婷律師
再審被告    三和鋁業有限公司
法定代理人  甲○○
當事人間請求給付貨款事件，再審原告對於民國94年8 月31日本
院94年度上字第90號確定判決，提起再審之訴，本院判決如下：
    主  文
再審之訴駁回。
再審訴訟費用由再審原告負擔。
    理  由
一、再審意旨略以：再審原告於民國95年7 月5 日始知悉訴外人
    乙○○持有不起訴處分書、轉讓契約書及統一發票，再審原
    告於95年7 月28日提起再審之訴，未逾法定不變期間30日;
    且前開證物均係於前審事實審言詞辯論終結前已存在，且未
    於前審提出，亦未經原確定判決斟酌，爰依民事訴訟法第49
    6 條第1 項第13款，提起再審之訴，請求將原確定判決廢棄
    。前開廢棄部分，再審被告之上訴及假執行之聲請均駁回。
二、按再審之訴應於30日之不變期間內提起。前項期間，自判決
    確定時起算，判決於送達前確定者，自送達時起算; 其再審
    之理由發生或知悉在後者，均自知悉時起算。民事訴訟法第
    500 條第1 項、第2 項訂有明文。查：前審係於94年8 月23
    日言詞辯論終結，並於94年8 月31日宣判，於94年10月17日
    確定，業經本院調閱前審卷宗查證屬實。而再審原告主張，
    其係於95年7 月5 日始知上開不起訴處分書、轉讓契約書及
    統一發票，業據證人乙○○證述：敦公司對伊提起之偽造
    文書刑事告訴，業經檢察官為不起訴處分，伊於93年間收受
    不起訴處分書，因伊有刑事案件在身，且自91、92年間以後
    未再至再審原告處工作，所以未與許勝豪及丙○○（再審原
    告之前、後任法定代理人）聯絡，至95年6 月間，伊四哥打
    電話告知，因伊曾以敦公司與再審被告簽訂系爭合約，致
    法院判決再審原告須給付再審被告200 多萬元之貨款，經伊
    閱覽本院94年度上字第90號判決書後，發現與事實不符，始
    於95年7 月5 日在律師事務所將上開不起訴處分書、轉讓契
    約書、統一發票交付予丙○○，之前丙○○與許勝豪均不知
    有上開證物（本院卷第29、39頁），則再審原告係於95年7
    月5 日始自乙○○處取得上開證物，而主觀上認知本件有再
    審之理由，則再審原告於95年7 月28日提起本件再審之訴，
    未逾上開30日之法定不變期間，合先敘明。
三、按當事人發現未經斟酌之證物或得使用該證物，如經斟酌可
    受較有利益之裁判者，得以再審之訴對於確定終局判決聲明
    不服，民事訴訟法第496 條第1 項第13款定有明文。所謂當
    事人發見未經斟酌之證物，係指前訴訟程序事實審之言詞辯
    論終結前已存在之證物，因當事人不知有此，致未經斟酌，
    現始知之者而言。此所謂之證物，專指物證而言，包括書證
    及與書證有相同效力之物件或勘驗物等項。又以發見新證據
    為聲請再審之原因者，必以其新證據若經法院斟酌可受較有
    利益之裁判者為限。
四、再審原告主張：原確定判決以訴外人敦建設有限公司（下
    稱敦公司）董事長蔡松茂於91年1 月間，對乙○○提出偽
    造文書刑事告訴為判決基礎，逕認定再審原告與乙○○共同
    冒用敦公司名義於89年5 月18日與再審被告簽定工程合約
    ，惟上開刑事案件業經台灣高雄地方法院檢察署檢察官於93
    年11月30日以92年度偵字第22524 號為不起訴處分，有不起
    訴處分書為證（17至20頁），該不起訴處分書認為系爭合約
    書係乙○○代表敦公司與再審被告簽定，與再審原告無關
    ，再審原告於95年7 月5 日發現該未經斟酌之證物，且經斟
    酌可受較有利益之裁判，原確定判決有民事訴訟法第496 條
    第1 項第13款之再審事由云云。經查，再審原告提出之上開
    不起訴處分書，依該不起訴處分書之內容，雖認為系爭合約
    書係乙○○代表敦公司與再審被告間簽訂，與再審原告無
    關，惟此乃再審原告利用該不起訴處分書所認定之事實及判
    斷而為有利於己之主張，民事法院並不受其認定之拘束或影
    響，且該不起訴處分書並非證物，不符合民事訴訟法第496
    條第1 項第13款要件。
五、再審原告又主張：依乙○○與敦公司間於88年3 月29日簽
    定之轉讓契約書約定，乙○○有代表敦公司與再審被告簽
    立系爭合約之權限，再審原告並無冒用情事，且系爭合約係
    存在敦公司與再審被告間，有發票可證，再審原告於95年
    7 月5 日發現上開轉讓契約書及發票等未經斟酌之證物，經
    斟酌可受較有利益之裁判，原確定判決有民事訴訟法第 496
    條第1 項第13款之再審事由云云，固提出轉讓合約書1 份及
    發票2 紙可證（本院卷第21、22頁）。經查：
（一）上開轉讓合約書第2 條約定：敦公司為償還訴外人蔡振
      源、乙○○（乙方）之債務，同意將敦公司與高雄縣茄
      萣鄉公所所簽立之協定金興市場店舖工程之權利全部轉讓
      予蔡振源、乙○○（乙方）。第3 條約定：敦公司同意
      將公司及代表人之印鑑章交付蔡振源、乙○○（乙方）。
      第6 條約定：蔡振源、乙○○（乙方）就敦公司交付之
      印鑑應僅限於使用於興建、出售市場、店舖及銀行領款等
      相關目的。依上開轉讓合約書之約定內容，僅能證明敦
      公司將公司及代表人之印鑑章交付蔡振源及乙○○，並授
      權蔡振源及乙○○於興建金興市場、出售市場、店舖及銀
      行領款等情形下，得使用上開印鑑章，並不足以證明敦
      公司同意再審原告使用其公司印鑑章，並授權再審原告以
      敦公司名義與再審被告訂定系爭合約，因而認定系爭合
      約係存在於敦公司與再審被告之間，再審原告並非系爭
      合約之買受人，無庸給付貨款，是縱經原確定判決一併斟
      酌該轉讓合約書之證物，再審原告亦未能受較有利益之裁
      判。
（二）又依再審原告提出之統一發票2 紙內容觀之，其上營業人
      固記載為再審被告，而買受人為敦公司，惟統發一發票
      之日期為90年3 月2 日及90年3 月4 日，距系爭合約訂定
      日期為89年5 月18日，及交貨日期為89年5 至7 月間，已
      逾半年以上，該統一發票無法證明係再審被告因系爭合約
      所開立，況商場上開立統一發票係為申報稅捐之用，其上
      所列之買受人，並非即真正之買受人，上開發票，無法證
      明系爭合約之買受人為敦公司，而非再審原告，則該統
      一發票縱經原確定判決斟酌，再審原告亦未能受較有利益
      之判決。再審原告據此主張原確定判決有民事訴訟法第49
      6 條第1 項第13款之再審事由云云，自不足取。
六、綜上，再審原告所提出不起訴處分書、轉讓契約書、統一發
    票，或非證物，或縱經原確定判決斟酌，再審原告亦不能受
    較有利益之裁判，再審原告據此主張原確定判決有民事訴訟
    法第496 條第1 項第13款之再審事由，顯無理由，爰不經言
    詞辯論，逕予駁回。
七、本件再審之訴為無理由，依民事訴訟法第502 條第2 項、第
    78，判決如主文。
中    華    民    國    95    年    8     月    31    日
                            民事第六庭
                                審判長法官  許明進
                                法      官  謝肅珍
                                法      官  朱玲瑤
以上正本證明與原本無異。
如對本判決上訴，須於判決送達後20日內向本院提出上訴狀，其
未表明上訴理由者，應於上訴後20日內向本院提出上訴理由書（
均須按他造當事人之人數附繕本）。上訴時應提出委任律師或具
有律師資格之人之委任狀，並依附註條文規定辦理。
中    華    民    國    95    年    8     月    31    日
                                 書  記  官  賴梅琴
附註：
民事訴訟法第466 條之1 ：對於第二審判決上訴，上訴人應委任
律師為訴訟代理人，但上訴人或其法定代理人具有律師資格者，
不在此限。
上訴人之配偶、三親等內之血親、二親等內之姻親，或上訴人為
法人、中央或地方機關時，其所屬專任人員具有律師資格並經法
院認適當者，亦得為第三審訴訟代理人。
第1 項但書及第2 項情形，應於提起上訴或委任時釋明之。


司法院資訊處製作；財團法人民間司法改革基金會備份。
